【裁判字號】    99,裁,3411
【裁判日期】    991216
【裁判案由】    綜合所得稅
【裁判全文】
最  高  行  政  法  院  裁  定
                                      99年度裁字第3411號
聲  請  人  林明堂
訴訟代理人  卓隆燁
上列聲請人因與相對人財政部臺灣省北區國稅局間綜合所得稅事
件，對於中華民國99年7月15日本院99年度裁字第1528號裁定，
聲請再審，本院裁定如下：
    主  文
再審之聲請駁回。
再審訴訟費用由聲請人負擔。
    理  由
一、按裁定已經確定，而有行政訴訟法第273條第1項第1款規定
    ：「適用法規顯有錯誤者」之事由，依行政訴訟法第283條
    規定，固得聲請再審。惟所謂「適用法規顯有錯誤」，係指
    原裁判所適用之法規與該案應適用之現行法規相違背，或與
    解釋判例有所牴觸者而言，至於法律上見解之歧異，聲請人
    對之縱有爭執，要難謂為適用法規顯有錯誤，而據為再審之
    理由（本院62年判字第610號判例參照）。
二、本件聲請人主張本院99年度裁字第1528號確定裁定（下稱原
    確定裁定）有行政訴訟法第273條第1項第1款規定之事由，
    對之聲請再審。聲請意旨略以：聲請人已於上訴理由狀，具
    體說明所涉及之原則性法律見解。惟原確定裁定未具體表明
    聲請人主張有何不符，僅以聲請人所陳理由並無涉及法律見
    解具有原則性為由，依行政訴訟法第249條第1項前段予裁定
    駁回，原確定裁定顯有行政訴訟法第273條第1項第1款「適
    用法規顯有錯誤」之再審事由。蓋：（一）聲請人已於上訴
    理由狀詳細說明財政部臺北市國稅局民國96年6月5日財北國
    稅審二字第0960201843號函釋（下稱臺北市國稅局96年函）
    之緣由，與財政部95年6月28日臺財稅字第09504063430號函
    釋（下稱財政部95年函釋）之見解相同，惟原確定裁定未依
    職權審酌財政部95年函釋及臺北市國稅局96年函，已明確指
    明保險經紀公司為招攬業務，購置或租賃車輛，係屬公司之
    車輛資產或交通費（租金），非屬員工薪資所得之明確規範
    ，率以本件與財政部95年函釋及臺北市國稅局96年函情形不
    相同為由，逕以裁定駁回，有行政訴訟法第273條第1項第1
    款「適用法規顯有錯誤」之再審事由。（二）臺北高等行政
    法院98年度簡字第689號判決（下稱原審判決）未依職權究
    明租賃車輛為保險業務員招攬業務所必需，僅以聲請人未能
    證明租賃車輛屬公務使用為由，遽予核認為私人使用。惟聲
    請人已於上訴理由狀理由貳之一說明，依行政訴訟法第136
    條準用民事訴訟法第277條規定，本件舉證責任係在稅捐稽
    徵機關，惟原確定裁定仍逕予裁定駁回，有行政訴訟法第27
    3條第1項第1款「適用法規顯有錯誤」之再審事由。（三）
    系爭車輛係聲請人招攬業務、服務保戶之用，確屬公務用途
    。且刑事司法機關調查證據之程序，其認定事實須達到超越
    合理懷疑之程度，遠較行政機關調查證據為周延，而司法院
    釋字第392號解釋稱憲法第8條第1項之司法機關包括檢察機
    關在內。則原審判決未依職權審酌臺灣臺北地方法院檢察署
    檢察官偵查事證及其不起訴處分書之認定，僅以該不起訴書
    之被告非聲請人為由，認不能拘束本件，聲請人已於行政訴
    訟上訴狀理由貳之二說明，惟原確定裁定以不起訴處分書非
    屬確定判決為由，逕予裁定駁回，違反本院32年判字第18號
    判例及司法院釋字第392號解釋，有行政訴訟法第273條第1
    項第1款「適用法規顯有錯誤」之再審事由。（四）系爭短
    報之薪資所得屬已填報扣繳憑單，依財政部73年9月3日臺財
    稅第59051號函釋，其「漏稅額」之計算應得減除「短漏報
    所得額之扣繳稅額」。況本件係已依行為時所得稅法第110
    條第1項規定辦理結算申報者，其「漏稅額」應不高於同法
    條第2項未依規定辦理結算申報所核定之「補徵應納稅額」
    。惟財政部賦稅署96年12月18日臺稅一發字第09604554530
    號函（下稱財政部賦稅署96年函釋），造成已申報者計算之
    「漏稅額」大於未申報者計算之「補徵應納稅額」，與憲法
    之比例原則有悖。原審判決未依職權審酌財政部賦稅署96年
    函釋之適當性，否准將已依法繳納之扣繳稅額減除，聲請人
    已於行政訴訟上訴狀理由參之二說明，惟原確定裁定以本件
    扣繳稅款係在本件調查基準日後始補行扣繳為由，逕予裁定
    駁回，顯有行政訴訟法第273條第1項第1款「適用法規顯有
    錯誤」之再審事由。（五）系爭車輛租金如應歸屬為薪資所
    得，依所得稅法第114條規定應對扣繳義務人處罰，則已依
    扣繳憑單申報之聲請人，自不宜再對之處罰，以符行政罰法
    第24條規定之一行為不二罰原則。再參諸稅捐稽徵法第44條
    但書規定，足證縱違章主體不同，仍應有一行為不二罰之適
    用。原審判決未依職權審酌上開規定，聲請人已於行政訴訟
    上訴狀理由參之三說明，惟原確定裁定亦以行為主體不同為
    由，逕予裁定駁回，顯有行政訴訟法第273條第1項第1款「
    適用法規顯有錯誤」之再審事由云云。
三、經查：本件聲請人對適用簡易程序之原審判決上訴，其上訴
    理由何以並無所涉及之法律見解具有原則性情事，已經原確
    定裁定論斷甚明，並無與應適用之法規顯然違背，或與解釋
    判例顯有牴觸之情形。聲請人主張其已於上訴理由中具體表
    明原審判決所涉及之原則性法律見解，惟原確定裁定未具體
    表明聲請人之主張有何不符云云，無非係其法律上之一己歧
    異見解，依首述規定及說明，尚與所謂「適用法規顯有錯誤
    」有間。是聲請人主張原確定裁定有行政訴訟法第273條第1
    項第1款「適用法規顯有錯誤」之再審事由，為本件再審之
    聲請，為顯無再審理由，應予駁回。至聲請人對原審判決再
    審部分，本院則另為移送之裁定，附此敘明。
四、據上論結，本件聲請為無理由。依行政訴訟法第283條、第
    278條第2項、第104條、民事訴訟法第95條、第78條，裁定
    如主文。
中    華    民    國    99    年    12    月    16    日
                    最高行政法院第四庭
                        審判長法官  黃  璽  君
                              法官  鄭  忠  仁
                              法官  楊  惠  欽
                              法官  吳  東  都
                              法官  陳  金  圍

以  上  正  本  證  明  與  原  本  無  異
中    華    民    國    99    年    12    月    17    日
                              書記官  張  雅  琴

司法院資訊處製作；財團法人民間司法改革基金會備份。
